【裁判字號】    95,訴,3525
【裁判日期】    951130
【裁判案由】    毒品危害防制條例
【裁判全文】
臺灣高雄地方法院刑事判決          95年度訴字第3525號
公  訴  人  臺灣高雄地方法院檢察署檢察官
被      告  甲○○
上列被告因違反毒品危害防制條例案件，經檢察官提起公訴（95
年度毒偵字第7285號），被告於本院準備程序進行中，為有罪之
陳述，經本院合議庭裁定由受命法官獨任改依簡式審判程序審理
，並判決如下：
    主  文
甲○○施用第一級毒品，累犯，處有期徒刑捌月；又施用第二級
毒品，累犯，處有期徒刑陸月。應執行有期徒刑壹年。
    事  實
一、甲○○前於民國87年間，因施用毒品案件，經本院以87年度
    毒聲字第2592號裁定送觀察、勒戒後，認無繼續施用毒品之
    傾向，於87年11月5 日觀察、勒戒執行完畢釋放，經臺灣高
    雄地方法院檢察署檢察官以87年度偵字第18699 號不起訴處
    分確定；再因施用毒品案件，經同署檢察官本院以88年度毒
    聲字第3583號裁定送觀察、勒戒，因有繼續施用毒品傾向，
    經本院先後以88年度毒聲字第4021號令入戒治處所施以強制
    戒治、88年度毒聲字第7834號裁定停止戒治及89年度毒聲字
    第370 號裁定撤銷停止戒治，再令入戒治處所施以強制戒治
    ，而於90年1 月5 日強制戒治執行完畢釋放，上開案件並經
    本院以90年度鳳簡字第289 號判處有期徒刑4 月確定；又於
    91年間再因施用第一級毒品及第二級毒品案件，先後經本院
    以91年度毒聲字第2782號裁定令入戒治處所施以強制戒治、
    以92年度毒聲字第1170號裁定停止戒治所餘期間付保護管束
    ，嗣經撤銷停止戒治，再令入戒治處所施以強制戒治，於92
    年9 月16日強制戒治執行完畢釋放，而該施用毒品案件並經
    本院以93年度訴字第1036號分別判處有期徒刑7 月、3 月，
    應執行有期徒刑9 月確定，於94年1 月14日入監執行，甫於
    94年9 月10日縮刑期滿執行完畢。詎仍不知悔改及戒絕毒癮
    ，猶於上開強制戒治執行完畢釋放後5 年內，竟基於施用第
    一級毒品海洛因之犯意，於95年6 月30日下午6 時許（起訴
    書誤載為95年7 月1 日19時23分許回溯24小時內某時），在
    高雄縣仁武鄉○○村○○路207 號住處，施用第一級毒品海
    洛因1 次。另又基於施用第二級毒品甲基安非他命之犯意，
    於同年月30日下午7 時許（起訴書誤載為95年7 月1 日19時
    23分許回溯24小時內某時），在其上揭住處，施用甲基安非
    他命1 次，嗣於95年7 月1 日下午4 時30分許，在高雄市左
    營區○○○路490 號前經警查獲為施用毒品人口，並經警採
    集其尿液送驗，結果呈嗎啡、甲基安非他命陽性反應，而查
    悉上情。
二、案經高雄市政府警察局新興分局報告臺灣高雄地方法院檢察
    署檢察官偵查起訴。
    理  由
一、按本件被告甲○○所犯係死刑、無期徒刑、最輕本刑為3 年
    以上有期徒刑以外之罪，其於準備程序就被訴事實為有罪之
    陳述，經本院告知簡式審判程序之旨，並聽取其與檢察官之
    意見後，本院認無不得或不宜改依簡式審判程序進行之情事
    ，依刑事訴訟法第273 條之1 第1 項規定，裁定進行簡式審
    判程序，合先敘明。
二、訊據被告對於上揭犯行於本院審理時坦承不諱，且被告於95
    年7 月1 日為警所採集之尿液，經送檢驗結果，呈甲基安非
    他命、嗎啡陽性反應，有高雄市立凱旋醫院95年7 月17日A0
    0000000 號濫用藥物尿液檢驗報告、濫用藥物尿液檢體監管
    紀錄表、偵辦毒品案件嫌疑人尿液採證代碼對照表各1 份附
    卷可稽。至起訴意旨雖載被告係於95年7 月1 日19時23分許
    回溯24小時內某時分別施用第一級毒品海洛因、第二級毒品
    甲基安非他命，惟依文獻記載，施用海洛因後24小時內經由
    尿液排出之量可達使用劑量之80 %，施用甲基安非他命後24
    小時內，約有施用劑量之70% 由尿中排出，該二種毒品於尿
    液中排出之最長時限，受施用劑量、施用方式、個人體質及
    代謝情況等因素影響，因個案而異，一般可檢出之最長時間
    為海洛因服用後2 至4 天，甲基安非他命1 至5 天等情，有
    行政院衛生署管制藥品管理局90年5 月4 日管檢字第93 902
    號函影本1 份附卷可稽，則起訴書所載被告施用毒品之時間
    與被告上開自白之施用毒品時間，均係在施用第一級毒品海
    洛因、第二級毒品甲基安非他命後可檢出之時間範圍內，堪
    認為同一事實，而僅係時間誤載，附此敘明。是被告之任意
    性自白核與事實相符，洵堪採為論罪科刑之依據。本案事證
    明確，被告上開施用毒品犯行，堪以認定。
三、次按觀察、勒戒或強制戒治執行完畢釋放後，5 年內再犯毒
    品危害防制條例第10條施用毒品之罪者，應依法追訴，毒品
    危害防制條例第23條第2 項定有明文。本件被告於91年間再
    因施用第一級毒品及第二級毒品案件，先後經本院以91年度
    毒聲字第2782號裁定令入戒治處所施以強制戒治、以92年度
    毒聲字第1170號裁定停止戒治所餘期間付保護管束，嗣經撤
    銷停止戒治，再令入戒治處所施以強制戒治，於92年9 月16
    日強制戒治執行完畢釋放，有臺灣高雄地方法院檢察署刑案
    資料查註紀錄表、全國施用毒品案件紀錄表及臺灣高等法院
    被告前案紀錄表各1 件在卷可參。是被告於上開強制戒治執
    行完畢釋放後，5 年內再犯本件施用第一級毒品海洛因、第
    二級毒品甲基安非他命犯行，依前開法條之規定，應依法追
    訴，本院自得依法論罪科刑。
四、查被告行為後，刑法業於94年2 月2 日修正公布部分條文，
    並於95年7 月1 日施行（以下簡稱現行刑法，95年7 月1日
    施行前之刑法簡稱修正前刑法）。依現行刑法第2 條第1項
    規定：「行為後法律有變更者，適用行為時之法律。但行為
    後之法律有利於行為人者，適用最有利於行為人之法律。」
    ，又本次修正涵蓋之範圍甚廣，故比較新舊法時，應就罪刑
    有關之共犯、牽連犯、連續犯、有無累犯加重、自首減輕暨
    其他法定加減原因與加減例等一切情形，綜其全部罪刑之結
    果而為比較，復有最高法院95年5 月23日所為之95年度第8
    次刑庭會議決議可資參照。茲就本案有關之新舊法比較部分
    ，臚列如下：
  (一)修正前刑法第47條原規定「受有期徒刑之執行完畢，5 年以
    內再犯有期徒刑以上之罪者，為累犯，加重本刑至二分之一
    。」，現行刑法第47條第1 項乃規定為「受徒刑之執行完畢
    ，5 年以內『故意』犯有期徒刑以上之罪者，為累犯，加重
    本刑至二分之一」，本件被告於91年間因施用第一級、第二
    級毒品案件，經本院以93年度訴字第1036號分別判處有期徒
    刑7 月、3 月，應執行有期徒刑9 月確定，於94年1 月14日
    入監執行，於94年9 月10日縮刑期滿執行完畢，有臺灣高等
    法院被告前案紀錄表在卷可稽，其於上開徒刑執行完畢後5
    年內，「故意」再犯本件施用毒品之罪，無論依現行刑法或
    依修正前刑法，均為累犯，比較新、舊法結果，修正前與現
    行刑法並無較有利於被告之情形。
  (二)按刑法第51條關於數罪併罰之規定於95年7 月1 日修正施行
    ，就同條第5 款提高多數有期徒刑合併應執行之刑不得逾30
    年，此仍應依新法第2 條第1 項之規定，適用最有利於行為
    人之法律，且裁判確定前犯數罪，其中一罪在新法施行前者
    亦同（最高法院95年第8 次刑事庭會議決議第5 點參照）。
    是審諸上揭修法前後之規定，現行刑法就多數有期徒刑定其
    應執行之刑之最高度刑，由20年提高為30年，並未較有利於
    被告，是以本件數罪併罰部分，依修正前刑法第51條第5 款
    規定，定其應執行之刑，較有利被告。
  (三)綜上，本件依比較新舊法之結果，認現行刑法之規定，並未
    較有利於被告，應依被告行為時之修正前刑法作為本件被告
    論罪科刑之依據。
五、末按海洛因係毒品危害防制條例第2 條第2 項第1 款所稱之
    第一級毒品，甲基安非他命係同條項第2 款所稱之第二級毒
    品，均不得非法持有、施用。核被告所為，係犯毒品危害防
    制條例第10條第1 項之施用第一級毒品罪及同條第2 項之施
    用第二級毒品罪。又其持有第一、二級毒品後進而施用，其
    持有之低度行為，應為施用之高度行為所吸收，不另論罪。
    被告所犯上開施用第一級及第二級毒品二罪間，犯意各別，
    行為互殊，應予分論併罰。又被告於91年間因施用第一級、
    第二級毒品案件，經本院以93年度訴字第1036號分別判處有
    期徒刑7 月、3 月，應執行有期徒刑9 月確定，並於94年9
    月10日縮期滿執行完畢，有臺灣高等法院被告前案紀錄表1
    份在卷可憑，其於刑之執行完畢後5 年內分別再犯本件有期
    徒刑以上之罪，為累犯，均應依修正前刑法第47條規定，分
    別加重其刑。爰審酌被告經觀察、勒戒、強制戒治程序並經
    判處有期徒刑執行完畢後，仍未能戒絕其毒癮而再次施用毒
    品，足證前開保安處安措施及刑罰已難矯治其惡性，惟念其
    於犯罪後坦承犯行及所犯為自戕行為等一切情狀，分別量處
    如主文所示之刑，並定其應執行刑，以資懲儆。
據上論斷，應依刑事訴訟法第273 條之1 第1 項、第299 條第1
項前段，毒品危害防制條例第10條第1 項、第2 項，現行刑法第
2 條第1 項前段、修正前刑法第11條前段、第47條、第51條第5
款，判決如主文。
本案經檢察官乙○○到庭執行職務。
中    華    民    國    95    年    11    月    30    日
                  刑事第十六庭  法  官  黃苙荌
以上正本證明與原本無異。
如不服本判決，應於判決送達後10日內，向本院提出上訴狀。
                                書記官  郭育秀
中    華    民    國    95    年    11    月    30    日
附錄本案論罪科刑法條全文：
毒品危害防制條例第10條
施用第一級毒品者，處 6 月以上 5 年以下有期徒刑。
施用第二級毒品者，處 3 年以下有期徒刑。


司法院資訊處製作；財團法人民間司法改革基金會備份。
